【裁判字號】    95,台上,2792
【裁判日期】    950518
【裁判案由】    強盜
【裁判全文】
最高法院刑事判決            九十五年度台上字第二七九二號
    上  訴  人  甲○○
                        （另案在監執行）
上列上訴人因強盜案件，不服台灣高等法院高雄分院中華民國九
十五年一月十七日第二審更審判決（九十四年度上更(一)字第二六
七號，起訴案號：台灣屏東地方法院檢察署九十三年度偵字第一
四三五號），提起上訴，本院判決如下：
    主  文
原判決撤銷，發回台灣高等法院高雄分院。
    理  由
本件原判決撤銷第一審諭知無罪之判決，改判論處上訴人共同意
圖為自己不法之所有，攜帶兇器，以強暴、脅迫至使不能抗拒，
而取他人之物罪刑，固非無見。
惟查：(一)、原判決依據證人陳幸賜於警詢、偵查及第一審之供述
，而為不利上訴人之認定，然陳幸賜於警詢、偵查中之供述，雖
然指稱上訴人有參與強盜財物之共同謀議，惟原判決所引據陳幸
賜之第一審供述謂：「當時我有攜帶手槍，我想說可否賺點錢養
小孩，我就問上訴人說他們這裏哪裡可以賭博，他就叫張志鴻帶
我去賭博，之後張志鴻就帶我去賭博」、「（問：張志鴻從賭場
出來如何跟你講﹖）答：當時我有迫張志鴻一定要跟我講何人比
較有錢，我在外面等了好幾個小時，之後張志鴻出來告訴我們有
一個女生比較有錢，然後張志鴻就先走了，等到那個女生出來後
，我就拿槍枝脅迫她，她很害怕就把皮包拿給我們，我們搶到之
後就開車離開」、「搶劫的這段期間張志鴻並不在現場，因為被
害人有大喊搶劫，所以我們就躲在墾丁附近一個潭旁邊打電話給
張志鴻，告訴他我們不認得路回去，請他過來帶我們回去，張志
鴻就開車過來帶我們回去甲○○家中，但是我們沒有進入甲○○
家裏面，我和『長腳』將車開到鴿舍前，張志鴻進入鴿舍，我在
車內就點錢大約（新台幣，下同）二十萬元，因為我們怕張志鴻
向警報案，就分點錢給張志鴻，所以我就叫『長腳』拿了七、八
萬元進入鴿舍裏面給張志鴻，後來我們就走了」等語。似無法證
明上訴人有參與謀議強盜財物之犯行，原判決併引為論處上訴人
罪刑之依據，非無證據上理由矛盾之違誤。(二)、按「被告以外之
人於偵查中向檢察官所為之陳述，除顯有不可信之情況者外，得
為證據。」、「被告以外之人於檢察事務官、司法警察官或司法
警察調查中所為之陳述，與審判中不符時，其先前之陳述具有較
可信之特別情況，且為證明犯罪事實存否所必要者，得為證據。
」刑事訴訟法第一百五十九條之一、第一百五十九條之二分別定
有明文，又被告以外之人於審判中之陳述與其先前在檢察事務官
、司法警察（官）調查中所為陳述不符時，其先前陳述必須具備
特別可信性及必要性兩項要件，始得作為證據。而所稱「具有可
信之特別情況」係屬於證據能力之要件，法院應比較其前後陳述
時之外在環境及情況，以判斷何者較為可信，例如：陳述時有無
其他訴訟關係人在場，陳述時之心理狀況、有無受到強暴、脅迫
、詐欺、利誘等外力之干擾等情。原判決採認陳幸賜警詢、偵查
中之供述得採為證據，並以「陳幸賜並未進入賭場賭博，則證人
陳幸賜於警訊及偵查中之陳述，有特別可信情事，依刑事訴訟法
第一百五十九條之一第二項之規定，前開證人陳幸賜於警訊及偵
查中之陳述，自得採為證據」為其具有證據能力之論據，但原判
決上揭理由將第一百五十九條之一、第一百五十九條之二之要件
混為一談，且陳幸賜「未進入賭場」一節與其警詢之供述，如何
具有特別可信性，究竟有何關連性，原判決亦未說明理由，除有
如前所述適用證據法則不當外，亦有判決不備理由之違誤。以上
或為上訴意旨所指摘，或為本院得依職權調查之事項，應認原判
決仍有撤銷發回更審之原因。
據上論結，應依刑事訴訟法第三百九十五條前段，判決如主文。
中    華    民    國  九十五  年    五    月   十八   日
                      最高法院刑事第七庭
                          審判長法官  呂  潮  澤
                                法官  吳  昆  仁
                                法官  孫  增  同
                                法官  趙  文  淵
                                法官  吳      燦
      本件正本證明與原本無異
                                      書  記  官
中    華    民    國  九十五  年    五    月  二十五  日
                                                      Ｅ


司法院資訊處製作；財團法人民間司法改革基金會備份。
